【裁判字號】    90,上更(一),96
【裁判日期】    900424
【裁判案由】    妨害自由
【裁判全文】
臺灣高等法院刑事判決                      九十年度上更(一)字第九六號
    上  訴  人
    即  被  告  乙○○
右上訴人，因妨害自由案件，不服臺灣士林地方法院，八十六年度訴字第一一一二號
，中華民國八十七年六月四日第一審判決（起訴案號：臺灣士林地方法院檢察署八十
六年度偵字第一００三二號），提起上訴，經最高法院發回更審，本院判決如左：
    主  文
原判決關於乙○○部分撤銷。
乙○○共同以非法方法，剝奪人之行動自由，處有期徒刑月，如易科罰金以佰元
折算壹日。扣案之槍型瓦斯噴霧器壹把沒收。
    事  實
一、乙○○曾因違反肅清煙毒條例案件，先後經原審法院及臺灣臺北地方法院判處有
    期徒刑三年六月、四年八月、四年，於民國八十五年四月六日假釋，均未執行完
    畢（尚不構成累犯）。其與洪幼治二人係同居關係，因洪幼治懷疑乙○○與甲○
    ○有不正常關係，且乙○○與甲○○亦有財務糾紛，二人基於共同之犯意聯絡，
    於八十六年九月十八日晚間十時許，租用由不知情之司機王春龍駕駛之ＭＳ－四
    五九號計程車，前往臺北縣淡水鎮○○街四十二號前，乙○○以己有之槍型瓦斯
    噴霧器（非屬槍砲彈藥刀械管制條例列管之槍枝）一把抵住甲○○，強押甲○○
    上車，並載至臺北市○○路○段友華賓館六二○號房對質，剝奪甲○○之行動自
    由，直到翌日凌晨三時，始將甲○○釋放。
二、案經臺北縣警察局淡水分局移送臺灣士林地方法院檢察署檢察官偵查起訴。
    理  由
一、訊據上訴人即被告乙○○固坦承於右揭時地，持其所有槍型瓦斯噴霧器一把與洪
    幼治共同與被害人甲○○搭乘計程車前往友華賓館房間之事實，惟矢口否認有何
    妨害自由之犯行，且辯稱伊並未強押被害人，槍型瓦斯噴霧器係供防身之用，其
    扶被害人上計程車，至賓館將誤會解釋清楚，即叫計程車送被害人返家，伊沒有
    拿瓦斯噴霧器抵住被害人強押她上車，伊沒有妨害自由等語。
二、惟查被告乙○○於警訊時供稱：「是於本（八十六）年九月十八日二十二時許，
    在臺北縣淡水鎮○○街四二號樓下西藥行前，我手持滅火槍，事先叫好一部計程
    車車牌號碼ＭＳ－四五九號，強行押上車，直往臺北市○○路○段友華賓館六二
    ０室。是因楊女有債務上問題及感情上糾紛，所以我將她強押至賓館談判，直到
    翌日（十九日）凌晨三時才放她離開」、「僅持滅火槍抵住頭部太陽穴及用手勒
    住脖子限其自由」等語（見偵查卷第三頁、二十四頁）；同案被告洪幼治亦於警
    訊時坦認：「由於我誤會涂與楊發生關係，心中吃醋，於爭吵後，涂為了要證明
    他沒有跟甲○○有什麼，所以強押她上車，但當時楊不肯，發生拉扯」、「在隔
    日凌晨三時左右，才叫甲○○回去」等語（見偵查卷第五頁、二十五頁），俱皆
    坦承有強押被害人之事實，且右揭事實，業據被害人於警訊、原審調查時指訴綦
    詳（見偵卷第六頁、原審卷第五十四頁），核與證人即搭載被告與洪幼治二人暨
    被害人之計程車司機王春龍於偵查中證稱：「男的（被告乙○○）剛開始很客氣
    地請女的（被害人）上車，女的罵三字經，男的說話較大聲，他氣憤之餘拉女的
    上車」、「我看到他（被告乙○○）手腕在女的（被害人）肩膀，動作很大」等
    語（見偵查卷第三二、三三頁）大致相符，並有被告乙○○所有槍型瓦斯噴霧器
    一把扣案可稽，又同案被告洪幼治右揭犯行，業經本院判處罪刑確定，亦有本院
    八十七年上訴字第三０八八號刑事判決及刑事卷可考，顯見被告上開所辯，委係
    事後圖卸刑責之詞，應不足採。被告右揭罪證明確，犯行洵堪認定。
三、核被告與洪幼治共同以非法方法剝奪被害人之行動自由，所為係犯刑法第三百零
    二條第一項之以非法方法剝奪人之行動自由罪，其二人間互有犯意聯絡及行為分
    擔，皆為共同正犯，原審據以論科，酌情量處有期徒刑三月，被告上訴意旨矢口
    否認犯罪，雖無可取，惟查被告行為後，刑法第四十一條業於九十年一月四日修
    正為「犯最重本刑為五年以下有期徒刑以下之刑之罪，而受六月以下有期徒刑或
    拘役之宣告，因身體、教育、職業、家庭之關係或其他正當事由，執行顯有困難
    者，得以一元以上三元以下折算一日易科罰金。但確因不執行所宣告之刑，難收
    矯正之效或難以維持法秩序者，不在此限。」「併合處罰之數罪，均有前項情形
    ，其應執行之刑逾六月者，亦同。」並於同年月十日公佈施行，於同年月十二日
    生效，比較新舊法之規定，以變更後之新法對被告有利，依刑法第二條第一項前
    段之規定，自應適用裁判時之新法。原審未及比較新舊法之適用，尚有未洽，原
    判決既有上述可議之處，自應由本院將原判決關於被告部分予以撤銷改判，審酌
    被告之素行，因感情、債務糾紛而犯此罪之動機，暨其犯罪之手段，犯罪參與之
    程度及與被害人之關係等一切情狀，量處有期徒刑三月並諭知如易科罰金之折算
    標準。扣案之槍型瓦斯噴霧器一把，雖非屬槍砲彈藥刀械管制條例所列管之槍枝
    ，有內政部警政署刑事警察局八十七年四月三日（八七）刑鑑字第二一三五五號
    函在卷可稽，惟為被告乙○○所有供犯罪所用之物，業據其供承在卷，併依刑法
    第三十八條第一項第二款規定宣告沒收。
據上論斷，應依刑事訴訟法第三百六十九條第一項前段、第三百六十四條、第二百九
十九條第一項前段，刑法第二十八條、第三百零二條第一項、第二條第一項前段、修
正後刑法第四十一條第一項前段、第三十八條第一項第二款，罰金罰鍰提高標準條例
第一條前段、第二條，判決如主文。
本案經檢察官蔡薰慧到庭執行職務。
中      華      民      國    九十      年      四      月     二十四   日
                              臺灣高等法院刑事第二庭
                                  審判長法  官    蔡  長  溪
                                        法  官    林  俊  益
                                        法  官    楊  貴  志
右正本證明與原本無異。
如不服本判決應於收受送達後十日內向本院提出上訴書狀，其未敘述上訴之理由者並
得於提起上訴後十日內向本院補提理由書（均須按他造當事人之人數附繕本）。
                                        書記官    沈  秀  容
中      華      民      國    九十      年     四       月     二十五   日


司法院資訊處製作；財團法人民間司法改革基金會備份。
